【裁判字號】    98,交抗,81
【裁判日期】    980717
【裁判案由】    違反道路交通管理處罰條例聲明異議
【裁判全文】
臺灣高等法院花蓮分院交通事件裁定      98年度交抗字第81號
抗  告  人  交通部公路總局臺北區監理所花蓮監理站
法定代理人  甲○○
受處分人    乙○○
上列抗告人因受處分人違反道路交通管理處罰條例案件，不服中
華民國98年6月23日臺灣花蓮地方法院98年度交聲字第200號裁定
，提起抗告，本院裁定如下：
    主  文
抗告駁回。
    理  由
一、抗告意旨略以：法務部民國（下同）94年7月28日法務部行
    政罰法諮詢小組第一次會議紀錄，認緩起訴係附條件之不起
    訴處分，亦即是不起訴處分之一種。本件受處分人因酒醉駕
    車行為觸犯公共危險罪，經臺灣花蓮地方法院檢察署檢察官
    作成緩起訴處分確定，並未受刑事判決，受處分人依該署指
    示向公益團體支付新臺幣（下同）52,000元，惟該給付性質
    上僅屬特殊之處遇措施，並非刑法第33條所定之罰金，應無
    抵扣罰鍰之可能，且刑事案件經檢察官為緩起訴處分確定後
    ，視同不起訴確定，裁處機關自得依行政法上義務規定裁處
    之，故本件受處分人雖已受緩起訴處分確定，且已履行緩起
    訴處分所附帶之條件，仍非已受刑事處罰，尚無行政罰法「
    一事不二罰」原則之適用，抗告人對其裁處罰鍰，自屬合法
    等語，就原裁定關於不罰部分提起抗告，請求本院撤銷原裁
    定，維持原處分。
二、按一行為同時觸犯刑事法律及違反行政法上義務規定者，依
    刑事法律處罰之。但其行為應處以其他種類行政罰或得沒入
    之物而未經法院宣告沒收者，亦得裁處之。前項行為如經不
    起訴處分或為無罪、免訴、不受理、不付審理之裁判確定者
    ，得依違反行政法上義務規定裁處之，行政罰法第26條第1
    、2項定有明文。第1項所謂「刑事法律之處罰」係指觸犯刑
    事法律，經司法機關依刑事法律為不利益之諭知，司法機關
    包括法院與檢察署；刑事法律則不限於刑事實體法上之規定
    ，刑事程序法亦屬之；不利益指限制自由、剝奪財產、或命
    提供勞務等。第2項所謂「不起訴處分」，依文義解釋係指
    刑事訴訟法第252條、第253條之情形。而緩起訴乃刑事訴訟
    法為配合由職權主義調整為改良式當事人進行主義，所採行
    之起訴猶豫制度（最高法院94年度台非字第215號判例參照
    ），自非不起訴處分。且刑事訴訟法上緩起訴制度，係於91
    年2月8日經總統公布，而行政罰法乃遲至94年2月5日經總統
    公布，若立法者有意就「緩起訴處分」排除一事不兩罰原則
    之適用，自應將其與不起訴處分並列於行政罰法第26條第2
    項。另就行政罰法第26條第2項其餘所列事項（為無罪、免
    訴、不受理、不付審理之裁判）觀之，皆無令被告受不利益
    負擔之可能，是以該法條項所指「不起訴處分」自應作相同
    解釋，不包括緩起訴處分。抗告意旨謂緩起訴處分並非「刑
    罰」，而係「特殊的處遇措施」，行政罰法第26條第2項之
    不起訴處分，應包括緩起訴處分一節，尚非可取，至抗告人
    所引法務部行政罰諮詢小組之會議記錄，並無拘束本院之效
    力，附此敘明。原裁定將原處分關於裁處受處分人罰鍰之部
    分予以撤銷，而駁回受處分人其餘異議，經核即無不合。抗
    告意旨所引相關函示，仍認應對受處分人裁處罰鍰，為無理
    由，應予駁回。
三、據上論結，應依道路交通管理處罰條例第89條，道路交通案
    件處理辦法第25條、第26條，刑事訴訟法第412條，裁定如
    主文。
中    華    民    國    98    年    7    月     17    日
                      刑事庭審判長法  官  謝志揚
                                  法  官  劉雪惠
                                  法  官  林鳳珠
以上正本證明與原本無異。
本件不得再抗告
中    華    民    國    98    年    7    月     17    日
                                  書記官  徐文彬


司法院資訊處製作；財團法人民間司法改革基金會備份。
